臺灣宜蘭地方法院刑事裁定
111年度聲字第404號
聲明異議人
即  受刑人  劉文杰



上列聲明異議人即受刑人因公共危險案件，經臺灣宜蘭地方檢察
署檢察官指揮執行（111年度執字第1156號），聲明異議，本院
裁定如下：
    主  文
聲明異議駁回。
    理  由
一、聲明異議意旨略以：聲明異議人即受刑人甲○○（下稱受刑人
    ），前因犯酒駕公共危險案件，經本院以107年度交簡字第1
    329號判決判處有期徒刑3月，後於民國110年4月13日再因酒
    駕，經本院判決判處有期徒刑5月，並執行完畢。嗣後，於1
    10年度交簡字第357號判決判處有期徒刑6月確定，並准予易
    科罰金。全案確定後送臺灣宜蘭地方檢察署（下稱宜蘭地檢
    署）執行，經宜蘭地檢署以111年度執字第1156號指揮執行
    ，受刑人於111年6月1日前往地檢署報到並口頭聲請准予易
    科罰金，但檢察官卻諭知不准易科罰金，直接發監。然檢察
    官並未給予受刑人有適當機會陳述，逕為不得易科罰金之處
    分，所踐行程序明顯有瑕疵，另受刑人本案呼氣濃度低於0.
    55mg/L，依臺灣高等檢察署所研議統一酒駕發監標準，應無
    不准易科罰金之情形，受刑人以承包工程為業，現承攬國聖
    埔既有廢棄營舍活化改善工程，因入監服刑無法履約，損害
    可謂鉅大，且母親年邁、幼兒未滿12歲，均需人照顧，此等
    與本案相關情節均須由檢察官綜合考量，惟檢察官未審酌上
    情，遽為本件裁處，就程序及實體均有違誤，爰依刑事訴訟
    法第484條規定聲明異議，請求撤銷檢察官執行指揮不當云
    云。
二、按受刑人或其法定代理人或配偶以檢察官執行之指揮為不當
    者，得向諭知該裁判之法院聲明異議；法院應就疑義或異議
    之聲明裁定之，刑事訴訟法第484條、第486條分別定有明文
    。次按犯最重本刑為5年以下有期徒刑以下之刑之罪，而受6
    月以下有期徒刑或拘役之宣告者，依刑法第41條第1項規定
    ，固得易科罰金。但易科罰金，難收矯正之效或難以維持法
    秩序者，不在此限。上開易刑處分之否准，係法律賦予檢察
    官指揮執行時之裁量權限，執行檢察官自得考量受刑人之實
    際情況，是否有難收矯正之效或難以維持法秩序，以作為其
    裁量是否准予易科罰金或易服社會勞動之憑據，非謂一經判
    決宣告易科罰金之折算標準，執行檢察官即應為易科罰金或
    易服社會勞動之易刑處分。所謂「難收矯正之效」及「難以
    維持法秩序」，乃立法者賦與執行檢察官得依具體個案，考
    量犯罪特性、情節及受刑人個人特殊事由，審酌應否准予易
    刑處分之裁量權，檢察官就此項裁量權之行使，僅於發生裁
    量瑕疵之情況，法院始有介入審查之必要，倘檢察官之執行
    指揮，其程序上已給予受刑人就其個人特殊事由陳述意見之
    機會，實體上並已就包含受刑人所陳述關於其個人特殊事由
    在內之刑法第41條第1項但書或第4項所指情形予以衡酌考量
    ，則難認其裁量權之行使有何違法或不當可言。易言之，執
    行檢察官就受刑人是否確因易科罰金或易服社會勞動，而有
    難收矯正之效，或難以維持法秩序之情事，有裁量判斷之權
    限，法院僅得審查檢察官裁量時其判斷之程序有無違背法令
    、事實認定有無錯誤、其審認之事實與刑法第41條第1項但
    書、第4項之裁量要件有無合理關連、有無逾越或超過法律
    規定之範圍等問題，原則上不宜自行代替檢察官判斷受刑人
    有無上開情事。倘執行檢察官經綜合評價、衡酌後，仍認受
    刑人有上開不適宜為易刑處分之情形，而為否准受刑人易科
    罰金之執行命令，則屬執行檢察官裁量權之合法行使範圍，
    自不得任意指為違法或不當（最高法院110年度台抗字第118
    8號裁定意旨參照）。
三、經查：
　㈠受刑人前因犯公共危險案件，經本院先後以107年度交簡字第
    1329號判決判處有期徒刑3月，110年度交簡字第357號判決
    判處有期徒刑5月，以及110年度交易字第318號判決（即本
    案）判處有期徒刑6月併科罰金新臺幣（下同）3萬元確定，
    有前揭判決及臺灣高等法院被告前案紀錄表附卷可稽，是受
    刑人前後共計有3次酒後駕車之公共危險犯行，首堪認定。
　㈡本案經移送執行後，宜蘭地檢署檢察官通知受刑人於111年6
    月1日到案執行，並函知受刑人「請於111年6月1日前提供證
    據陳述是否有無再犯不能安全駕駛致交通危險罪之虞，供本
    署檢察官審核是否准許易科罰金及易服社會勞動」、「如經
    審核結果認有刑法第41條第1項但書之事由，將無法易科罰
    金及易服勞動，而應入監服刑」等語，此有宜蘭地檢署111
    年5月17日宜檢嘉日111執1156字第1119008937號函及送達證
    書附卷可憑。嗣受刑人於111年5月30日提出陳述意見書，表
    示其為單親家庭，家中尚有年邁母親及3名子女需要照顧及
    扶養，家中經濟拮据，受刑人為家中經濟支柱，案發至今，
    深覺浪費社會資源，並造成公共危險，深感悔意等經濟、生
    活上狀況，惟檢察官審核後函覆略以：受刑人所述如入監服
    刑將導致家庭困難等事由，非執行檢察官依法審核得否易刑
    處分時應考量之事項，本案係受刑人於2年10月內第3次犯公
    共危險罪，足證歷經前2次偵審科刑之教訓後，仍難以戒除
    酒後駕車，始敢再犯本件公共危險罪，如不送監執行，顯難
    無從矯正此等惡習，且符合法務部頒檢察機關辦理易服社會
    勞動作業要點第5點第8款第1目明定「三犯以上且每犯皆因
    故意犯罪而受有期徒刑宣告之累犯」要件等語，即不准受刑
    人易科罰金，並已於111年6月1日開立甲種執行指揮書等節
    ，有宜蘭地檢署執行科簽呈、執行筆錄、執行指揮書、111
    年6月28日宜檢嘉日111執1156字第1119011572號函可佐，業
    經本院職權調取同署111年度執字第1156號執行卷核閱無誤
    。
　㈢準此，受刑人於執行程序中已具體向檢察官陳述意見，自難
    謂未給予就其個人特殊事由陳述意見之機會，又檢察官經審
    核受刑人所犯均為同一犯罪類型、再犯危險性、對公益危害
    性等因素，就是否難收矯正之效或難以維持法秩序依職權裁
    量後，認不應准許受刑人易科罰金，已具體說明理由；至受
    刑人引述之呼氣濃度低於0.55mg/L，應無不准易科罰金之情
    形，惟此規定並不排除檢察官就具體個案審酌，此參法務部
    頒布檢察機關辦理易服社會勞動作業要點規定即明，本案檢
    察官對具體個案所為判斷，並無逾越法律授權或專斷而違反
    比例原則等濫用權力之情事，法院自應予以尊重。從而，聲
    明異議意旨指摘檢察官未給予受刑人適當機會陳述，逕予不
    准易科罰金之處分，暨未審酌受刑人家庭經濟等個人狀況，
    程序及實體上均有瑕疵云云，難認可採。
四、綜上，本件執行檢察官否准受刑人易科罰金，係依法執行其
    職權，核無逾越法律授權、專斷等濫用權力之情事。受刑人
    聲明異議，指摘檢察官之執行指揮不當，為無理由，應予駁
    回。
據上論斷，應依刑事訴訟法第486條，裁定如主文。
中　　華　　民　　國　　111 　年　　8 　　月　　23　　日
                  刑事第三庭法  官  游欣怡
以上正本證明與原本無異。
如不服本裁定，應於送達後5日內，向本院提出抗告狀。（需附
繕本）
                            書記官　翁靜儀
中　　華　　民　　國　　111 　年　　8 　　月　　23　　日